臺灣臺中地方法院臺中簡易庭民事判決
110年度中簡字第2690號
原      告  趙廣仁  
被      告  郭品汝  
上列當事人間請求拆屋還地事件，本院於民國110年12月28日言
詞辯論終結，判決如下：
    主      文
原告之訴駁回。
訴訟費用新臺幣1,000元由原告負擔。
    事實及理由
一、原告主張：原告係坐落臺中市○○區○○段000000000 地號土地
    之共有人（應有部分為1/3 ，下稱系爭土地），系爭土地如
    附圖所示Ａ、Ｂ、Ｃ部分（面積合計14.14平方公尺）遭被告所
    有門牌號碼：臺中市○○區○○路0巷000○0 號建物（下稱系爭
    建物）（註：未經保存登記，基地為坐落臺中市○○區○○段00
    0000000 地號）（註：被告於民國110年2月5日贈與取得）
    無權占用，被告自應將占用部分拆除，將系爭土地返還原告
    。原告爰依民法所有物返還請求權請求被告返還系爭土地等
    語。並聲明：被告應將坐落台中市○○區○○段000000000 地號
    土地如附圖所示Ａ、Ｂ、Ｃ部分之地上物拆除，並將土地返還
    原告。
二、被告則以：系爭土地的所有權人為原告及訴外人楊國堃，訴
    外人楊國堃的應有部分為2/3，原告則為1/3。本件被告所有
    之系爭建物雖確實有使用系爭土地如附圖所示Ａ、Ｂ、Ｃ部分
    ，然被告已於110年10月28日取得上開系爭土地如附圖所示Ａ
    、Ｂ、Ｃ部分之無償使用授權書，依民法第820條第1項之規定
    ，系爭土地應有部分2/3之共有人楊國堃已同意將上開如附
    圖所示Ａ、Ｂ、Ｃ部分供被告使用，則被告使用系爭土地如附
    圖所示Ａ、Ｂ、Ｃ部分，應屬有權占有，原告之訴並無理由。
    並聲明：駁回原告之訴。
三、得心證之理由：
　㈠原告主張其係坐落臺中市○○區○○段000000000 地號土地之共
    有人（應有部分為1/3 ）之事實，業據原告提出卷附之系爭
    土地登記簿謄本（見110年度豐補字第614號卷第21頁）為憑
    ，且為被告所不爭執，堪信為真實。又系爭建物為被告於11
    0年2月5日取得所有權，該建物之部分占有系爭土地如附圖
    所示Ａ、Ｂ、Ｃ部分，有卷附之臺中市政府地方稅務局房屋稅
    籍證明書（見本院卷第57頁）、土地登記簿謄本（見110年
    度豐補字第614號卷第19頁）附卷可考，亦為被告所不爭執
    ，且經本院於另案（110年度中簡字第347號）會同臺中市中
    山地政事務所於109年8月11日現場鑑測，經臺中市太平地政
    事務所製有卷附之土地複丈成果圖存卷可稽，亦堪可信為真
    實。是上開如附圖所示Ａ、Ｂ、Ｃ部分土地即為被告所占有（
    民法第940 條參照），亦堪可信為真實。是原告為系爭土地
    共有人之一，被告占有系爭土地如附圖所示Ａ、Ｂ、Ｃ部分，
    堪可認定。茲有爭執者，厥為被告有無合法占有之權源？
　㈡按所有人對於無權占有或侵奪其所有物者，得請求返還之。
    對於妨害其所有權者，得請求除去之。有妨害其所有權之虞
    者，得請求防止之；又各共有人對於第三人，得就共有物之
    全部為本於所有權之請求。但回復共有物之請求，僅得為共
    有人全體之利益為之，民法第767條第1項及同法第821條分
    別定有明文。次按當事人主張有利於己之事實者，就其事實
    有舉證之責任，亦為民事訴訟法第277條前段所明定，而以
    無權占有為原因，請求返還土地者，占有人對土地所有權存
    在之事實無爭執，而僅以非無權占有為抗辯者，土地所有權
    人對其土地被無權占有之事實無舉證責任，占有人自應就其
    取得占有係有正當權源之事實證明之（最高法院85年度台上
    字第1120號民事裁判要旨參照）。是本件被告既不爭執系爭
    土地為原告及其餘共有人所共有，則被告自應就占有系爭土
    地之合法權源負舉證之責。
　㈢按共有物之管理，除契約另有約定外，應以共有人過半數及
    其應有部分合計過半數之同意行之。但其應有部分合計逾三
    分之二者，其人數不予計算。依前項規定之管理顯失公平者
    ，不同意之共有人得聲請法院以裁定變更之。民法第820條
    第1項定有明文。次查，提供系爭土地部分供他人使用，並
    不涉及系爭土地權利之變動，應屬前開民法第820條第1項所
    定之管理行為，應有共有人過半數及應有部分合計過半數之
    同意後始得為之，而被告辯稱業已徵得系爭土地共有人中應
    有部分2/3之共有人楊國堃之同意使用乙節，有原告提出之
    系爭土地登記簿謄本（見110年度豐補字第614號卷第21頁）
    ，及被告提出之土地提供無償使用授權書（見本院卷第83頁
    ）等附卷可參，且為原告所不爭執（見本院110年12月28日
    言詞辯論筆錄，本院卷第92頁），堪認被告抗辯系爭土地共
    有人應有部分合計過2/3同意於被告使用系爭土地如附圖所
    示Ａ、Ｂ、Ｃ部分土地乙情屬實。
四、綜上所述，被告既已舉證證明其占有系爭土地如附圖所示Ａ
    、Ｂ、Ｃ部分乃經系爭土地應有部分2/3之共有人楊國堃依民
    法第820條第1項同意使用，並非無權占用，則原告依民法第
    767條第1項中段之規定，請求被告將系爭土地上如附圖所示
    Ａ、Ｂ、Ｃ部分之地上物拆除，並將占用之土地返還予原告，
    依法即無理由，應予駁回。
五、本件事證已臻明確，兩造其餘攻擊防禦方法及證據，經本院
    審酌後核與判決之結果不生影響，爰不一一論列，併此敘明
    。
六、本件訴訟費用額確定為1,000元（即裁判費1,000元），依民
    事訴訟法第78條，命由原告負擔之。
中　　華　　民　　國　　111 　年　　1 　　月　　28　　日
                          臺灣臺中地方法院臺中簡易庭
                                  法　官　張清洲
以上為正本，係照原本作成。
如不服本判決，應於送達後二十日內，向本院提出上訴狀並表明
上訴理由，如於本判決宣示後送達前提起上訴者，應於判決送達
後二十日內補提上訴理由書（須附繕本）。如委任律師提起上訴
者，應一併繳納上訴審裁判費。
中　　華　　民　　國　　111 　年　　1 　　月　　28　　日
                                  書記官  陳慧津